臺灣臺北地方法院刑事判決　　　　　　　　　　　　　九十三年度訴字第七七一號
　　公　訴　人　臺灣臺北地方法院檢察署檢察官
　　被　　　告　甲○○
右列被告因偽造文書等案件，經檢察官提起公訴（九十二年度偵字第二四四一一號、
九十三年度偵字第六０四二號），因被告就被訴事實為有罪之陳述，經本院合議庭裁
定改進行簡式審判程序，本院判決如左：
    主  文
甲○○連續行使偽造私文書，足以生損害於公眾及他人，處有期徒刑壹年。
偽造乙○○名義之民國九十一年五月六日汽機車駕駛人審驗暨各項異動登記書上偽造
乙○○署押壹枚及指印貳枚、偽造乙○○名義於民國九十一年八月二十日向台灣台北
地方法院檢察署對張來發提出恐嚇取財罪之告訴狀上偽造乙○○署押壹枚及指印拾玖
枚、台北市政府警察局民國九十一年九月二日掌電字第ＡＢＪ六００六六七號舉發通
知單存根聯存根聯被通知人欄上偽造乙○○署押壹枚，台灣大哥大股份有限公司民國
九十一年十二月一日0000000000門號行動電話服務申請書上申請人簽章欄
及立書人欄內偽造乙○○之署押各壹枚（共貳枚）、如附表所示編號一至八號文件上
偽造乙○○之署押及指印（數量詳如附表所示）均沒收。
    事  實
一、甲○○曾於民國八十八年間因違反毒品危害防制條例案件，經台灣高等法院於九
    十年七月二十四日判處有期徒刑三年八月，嗣經最高法院判決上訴駁回確定，因
　　拒不到案接受有期徒刑之執行，而經臺灣基隆地方法院檢察署於九十一年一月十
    六日通緝，其於遭通緝期間之九十一年五月六日下午某時許，在交通部公路總局
    台北區監理所基隆監理站（下稱基隆監理站）供一般大眾填寫換發駕照申請書之
    桌上發現乙○○前於八十八年十二月二十五日晚間二十三時三十分許在乙○○位
    於台中縣太平市○○里○○路二八六號居處遭竊，經不知名之人丟棄在該處而離
    本人所持有之國民
    意圖為自己不法所有，將乙○○之國民
    書之概括犯意，以及使公務員登載不實文書之犯意，偽以遺失為由，冒用乙○○
    名義在九十一年五月六日汽機車駕駛人審驗暨各項異動登記書申請人欄內偽簽乙
    ○○署押一枚，並於其上捺指印二枚，連同自己甫攝得之照片三幀與乙○○之國
    民
    請補發普通小客車及重型機車駕駛執照，使該承辦公務員誤以為係乙○○本人申
    請，而將乙○○遺失普通小客車及重型機車駕駛之不實事項，輸入登載於職務上
    所掌之汽車駕駛人異動歷史電腦檔案內，並據以補發貼有甲○○照片之乙○○名
    義之不實普通小客車駕照及重型機車駕照各一枚予甲○○，足以生損害於乙○○
　　本人及公路監理機關對於駕駛執照管理之正確性。甲○○續為隱匿其通緝身分及
　  脫免刑責，竟承前揭行使偽造私文書之概括犯意，於九十一年八月二十日凌晨零
    時許在臺北縣板橋市○○路與館前東路交叉口，與計程車司機張來發因車資糾紛
    ，於九十一年八月二十日冒用乙○○之名義，具狀向台灣台北地方法院檢察署對
    張來發提出恐嚇取財罪之告訴，並於其上偽簽乙○○署押一枚、按捺指印十九枚
    ，表示乙○○提出告訴之意，而偽造該告訴狀，使該署進而以九十一年度偵字第
    二五一三四號案件偵辦，足生損害於乙○○本人及司法機關對於犯罪偵查之正確
    性。甲○○又為隱匿其通緝身分，基於偽造署押之犯意，於九十一年九月二日晚
　　間二十二時二分許，在臺北市松山區市○○道與東寧路交叉路口，因駕駛陳雪聰
　  所有之車號ＢＰ─九五０五號自用小客車行經該號誌路段迴車時為警攔檢，竟向
    執行路檢勤務之警員出示上開貼有其照片記載遺失之不實事項而申請補發之乙○
　　○普通小客車駕駛執照而行使之，使該不知情之承辦警員據以開立駕駛人為乙○
　  ○名義之台北市政府警察局掌電字第ＡＢＪ六００六六七號舉發違反道路交通管
    理事件通知單（以警用掌中型電腦開立，一式二聯，即通知聯、存根聯，依一般
    作業程序，違規人僅須在存根聯上簽名，下稱舉發通知單），甲○○並在該舉發
    通知單存根聯被通知人欄上偽造乙○○之署押一枚，表示收受上開舉發通知單，
    並交付該承辦警員而據以行使，足生損害於乙○○及交通監理機關對於交通違規
    案件裁罰之正確性。甲○○復為隱匿其通緝身分，不欲以自己名義申請行動電話
    使用，竟承前揭行使偽造私文書之概括犯意，於九十一年十二月一日至臺北縣板
    橋市○○路三三二號臺灣大哥大股份有限公司新海店，持上開貼有其照片記載遺
    失之不實事項而申請補發之乙○○普通小客車駕駛執照，向不知情之店員申辦臺
    灣大哥大行動電話門號，並在行動電話服務申請書上申請人簽章欄及立書人欄內
    偽簽乙○○之署押各一枚（共二枚），表示係乙○○本人欲申辦行動電話門號使
　　用之意思而偽造該行動電話申請書，使臺灣大哥大股份有限公司誤以為係乙○○
　  本人申請，陷於錯誤而據以核發0000000000門號並交付該門號ＳＩＭ
    卡予甲○○使用，足生損害於乙○○本人及臺灣大哥大股份有限公司對於門號申
    請人資料管理之正確性。甲○○復為隱匿其通緝身分，承前偽造署押及行使偽造
　　私文書之概括犯意，於九十二年九月二十三日晚間二十三時許，在臺北市中山區
　  ○○○路二段一八三巷三之二號前，因涉犯竊盜罪嫌為警查獲後，竟在台北市政
    府警察局中山分局圓山派出所及台灣台北地方法院檢察署，出示貼有其照片記載
    遺失之不實事項而申請補發之乙○○普通小客車駕駛執照而行使之，冒用乙○○
    之名義應訊，於警詢及移送檢察官複訊時，接續於如附表所示之時間，分別在如
　　附表編號一至四號所示之私文書上各偽造乙○○之署押及指印各一枚，另在如附
　  表編號五至八號所示文件上各偽造所示乙○○之署押及指印（數量詳如附表編號
    五至八號所示），並將如附表編號一至四之私文書交付予不知情之承辦警員而行
    使之，用以表示收受該私文書，足以生損害於乙○○本人及司法機關偵查犯罪之
    正確性，嗣因台灣台北地方法院審理乙○○竊盜案件時，將甲○○捺印之指紋送
    請內政部警政署刑事警察局比對鑑定，始循線查悉上情。
二、案經本院移送由台灣台北地方法院檢察署檢察官簽分偵辦及台北市政府警察局松
    山分局報請臺灣臺北地方法院檢察署檢察官偵查起訴。
    理  由
一、訊據被告甲○○對於右揭事實坦承不諱，核與證人乙○○、陳雪聰證述情節相符
    ，並有乙○○之國民
    分證剪半）、乙○○之交通部製發普通小客車及重型機車駕照各一枚（被告已將
    其上自身照片撕除）、汽機車駕駛人審驗暨各項異動登記書影本一件、汽車駕駛
    人每日異動報表影本一件、偽造乙○○名義於九十一年八月二十日向台灣台北地
　　方法院檢察署對張來發提出恐嚇取財罪之刑事告訴（告發）狀影本一件、上開台
　  北市政府警察局掌電字第ＡＢＪ六００六六七號舉發通知單存根聯影本一件、偽
    造乙○○名義台灣大哥大股份有限公司九十一年十二月一日000000000
    0門號行動電話服務申請書影本一件、內政部警政署刑事警察局九十二年九月二
    十六日刑紋字第０九二００一八二六三０號鑑驗書附甲○○及乙○○之指紋卡片
　　影本各一件、如附表所示台灣台北地方法院檢察署九十一年度偵字第二四二四八
　  號卷附九十一年九月二十四日台北市政府警察局中山分局權利告知書影本一件、
    夜間訊問同意書影本一件、台北市政府警察局中山分局逮捕通知書影本一件、台
    北市政府警察局中山分局通知被告親友逮捕通知書影本一件、台北市政府警察局
    中山分局圓山派出所警詢時偵訊筆錄影本一件、口卡片影本一張、扣案物品之照
    片影本二幀、台灣台北地方法院檢察署複訊時製作之訊問筆錄影本一件在卷可憑
    ，足認被告出於任意性之自白與事實相符。本件事證明確，被告犯行，洵堪認定
    。
二、核被告所為，係犯刑法第三百三十七條侵占離本人所持有之物罪（起訴書誤認為
    侵占遺失物罪，應予更正）、同法第二百十六條、第二百十條之行使偽造私文書
    罪（其行使偽造乙○○名義之九十一年五月六日汽機車駕駛人審驗及各項異動登
    記書、偽造乙○○名義之九十一年八月二十日對張來發提出恐嚇取財罪之告訴狀
    、偽造乙○○名義之九十一年十二月一日臺灣大哥大股份有限公司行動電話服務
    申請書、偽造如附表編號一至四號所示乙○○名義之私文書部分）、同法第二百
    二十條、第二百十四條使公務員登載不實罪（按電磁記錄，藉電腦之處理所顯示
　　之聲音、影像或符號，足以為表示其用意之證明者，以文書論，刑法第二百二十
　　條第二項定有明文；其偽以遺失為由，冒用乙○○名義，持偽造之乙○○名義汽
    機車駕駛人審驗及各項異動登記書連同自己甫攝得之照片三幀與乙○○之國民身
    分證，向不知情之基隆監理站承辦公務員行使之，使該承辦公務員誤以為係乙○
    ○本人申請，而將乙○○遺失普通小客車及重型機車駕駛之不實事項，輸入登載
    於職務上所掌之汽車駕駛人異動歷史電腦檔案內，並據以補發貼有被告照片之乙
    ○○名義之不實普通小客車駕照及重型機車駕照各一枚予甲○○部分）、同法第
    二百十七條第一項之偽造署押罪（其冒用乙○○名義在上開臺北市政府警察局掌
    電字第ＡＢＪ六００六六七號舉發通知單存根聯上偽簽乙○○之署押一枚部分及
    偽造如附表編號五至八號所示乙○○署押及指印部分）及同法第三百三十九條第
    一項詐欺取財罪（詐得行動電話ＳＩＭ卡部分，起訴書漏未論及，惟與起訴部分
    有牽連犯之裁判上一罪關係，本院自得併予審究；另據被告供稱其申請該門號供
    己使用自始打算自己支付通話費，此部分尚不成立詐欺得利罪，均附此說明。）
    。被告於如附表所示之時間，分別在如附表編號一至四號所示之私文書上各偽造
    乙○○之署押及指印各一枚，另在如附表編號五至八號所示文件私文書上各偽造
    乙○○之署押及指印（數量詳如附表編號五至八號所示）之行為，時間密接，且
    其於冒名應訊時，主觀上有自始至終在各階段中偽造乙○○署名之意，認各舉動
    為同一犯罪行為之一部份，均屬接續犯。其在偽造之私文書上所為偽造署押之行
    為，係偽造私文書之階段行為，又其偽造私文書之低度行為應為行使偽造私文書
    之高度行為所吸收，均不另論罪，應依行使偽造私文書罪論處。被告多次行使偽
    造私文書之行為及偽造署押之行為，均時間緊接，所犯罪名相同，顯分別係出於
    概括之犯意為之，各為連續犯，應依刑法第五十六條規定各以一罪論，並皆加重
    其刑。被告所犯侵占離本人所持有之物罪、行使偽造私文書罪、使公務員登載不
    實罪、偽造署押罪、詐欺取財罪五罪之間，有方法、目的之牽連關係，為牽連犯
    ，依刑法第五十五條規定，從較重之行使偽造私文書罪論。爰審酌被告素行、犯
    罪動機、目的係為逃緝警方查緝，損害司法公信力，其犯罪方法損害乙○○、台
    灣大哥大股份有限公司及監理、司法機關之管理正確性，本不宜輕恕，惟念其犯
    罪後坦承犯行，態度良好，量處如主文所示之刑。前揭被告偽造乙○○名義之九
    十一年五月六日汽機車駕駛人審驗暨各項異動登記書上偽造乙○○署押一枚、指
    印二枚，被告於九十一年八月二十日冒用乙○○之名義向台灣台北地方法院檢察
    署對張來發提出恐嚇取財罪之告訴狀上偽造乙○○署押一枚、按捺指印十九枚，
    上開台北市政府警察局掌電字第ＡＢＪ六００六六七號舉發通知單存根聯被通知
    人欄上偽造之乙○○署押一枚，台灣大哥大股份有限公司九十一年十二月一日0
    000000000門號行動電話服務申請書上申請人簽章欄及立書人欄內偽造
    乙○○之署名各一枚（共二枚），如附表所示編號一至八號所示文件偽造乙○○
    之署押及指印（數量詳如附表所示），均應依刑法第二百十九條之規定宣告沒收
    。至於被告偽造乙○○名義之九十一年五月六日汽機車駕駛人審驗暨各項異動登
    記書、其於九十一年八月二十日冒用乙○○之名義向台灣台北地方法院檢察署對
    張來發提出恐嚇取財罪之告訴狀、九枚，上開台北市政府警察局掌電字第ＡＢＪ
    六００六六七號舉發通知單存根聯存根聯、台灣大哥大股份有限公司九十一年十
    二月一日0000000000門號行動電話服務申請書及該門號ＳＩＭ卡、如
    附表所示編號一至八號所示文件及另上開貼有被告照片記載遺失之不實事項而申
    請補發之乙○○普通小客車及重型機車駕照各一枚，均非屬被告所有，而其上所
    貼被告之照片，亦已滅失，業據被告供承在卷，本院自無從宣告沒收，附此說明
    。
據上論斷，應依刑事訴訟法第二百七十三條之一第一項、第二百九十九條第一項前段
，刑法第五十六條、第二百十條、第二百十四條、第二百十六條、第二百十七條第一
項、第二百二十條第二項、第三百三十七條、第三百三十九條第一項、第五十五條、
第二百十九條，罰金罰鍰提高標準條例第一條前段，判決如主文。
本案經檢察官蕭斌志到庭執行職務
中　　　華　　　民　　　國　　  九十三　　年　　　七　　　月　　二十　　日
                                    臺灣臺北地方法院刑事第四庭
                                        法  官    黃  雅  芬
右正本證明與原本無異。
如不服本判決，應於判決送達後十日內向本院提出上訴狀（應抄附繕本）。
                                        書記官    葛  映  嵐
中　　　華　　　民　　　國　　九十三　　年　　　七　　　月　　二十一　　日
附錄本案論罪科刑法條
刑法第二百十條
偽造、變造私文書，足以生損害於公眾或他人者，處五年以下有期徒刑。
刑法第二百一十四條
明知為不實之事項，而使公務員登載於職務上所掌之公文書，足以生損害
於公眾或他人者，處三年以下有期徒刑、拘役或五百元以下罰金。
刑法第二百十六條
行使第二百十條至第二百十五條之文書者，依偽造、變造文書或登載不實事項或使登
載不實事項之規定處斷。
刑法第二百十七條第一項
偽造印章、印文或署押，足以生損害於公眾或他人者，處三年以下有期徒刑。
刑法第二百二十條第二項
錄音、錄影或電磁紀錄，藉機器或電腦之處理所顯示之聲音、影像或符號，足以為表
示其用意之證明者，亦同。
刑法第三百三十七條
意圖為自己或第三人不法之所有，而侵占遺失物、漂流物或其他離本人所持有之物者
，處五百元以下罰金。
刑法第三百三十九條第一項
意圖為自己或第三人不法之所有，以詐術使人將本人或第三人之物交付者
，處五年以下有期徒刑、拘役或科或併科一千元以下罰金。
附表
┌──┬────┬───────────┬───┬────┬──────┐
│編號│時　　間│文件名稱　　　　　　　│署　押│指　　印│備　　　　註│
│　　│（民國）│　　　　　　　　　　　│（枚）│ （枚） │            │
├──┼────┼───────────┼───┼────┼──────┤
│    │        │                      │      │        │指台灣台北地│
│    │        │                      │      │        │方法院檢察署│
│    │        │                      │      │        │九十一年度偵│
│    │        │                      │      │        │字第二四二四│
│    │        │                      │      │        │八號卷      │
├──┼────┼───────────┼───┼────┼──────┤
│一　│九十一年│台北市政府警察局中山分│　一　│　 一　 │偵查卷第十頁│
│　　│九月二十│局權利告知書　　　　　│　　　│　　　　│　　　　　　│
│    │四日凌晨│                      │      │        │　　　　　  │
│    │零時許  │                      │      │        │            │
├──┼────┼───────────┼───┼────┼──────┤
│二　│同右    │夜間訊問同意書　　　　│　一　│　 一　 │偵查卷第十一│
│　　│      　│　　　　　　　　　　　│　　　│　　　　│頁　　　　　│
├──┼────┼───────────┼───┼────┼──────┤
│三　│同右    │台北市政府警察局中山分│　一　│　 一　 │偵查卷第十二│
│　　│      　│局逮捕通知書　　　　　│　　　│　　　　│頁　　　　　│
├──┼────┼───────────┼───┼────┼──────┤
│四　│同右    │台北市政府警察局中山分│　一　│　 一　 │偵查卷第十三│
│　　│      　│局通知被告親友逮捕通知│　　　│　　　　│頁　　　　　│
│    │        │書                    │      │        │            │
├──┼────┼───────────┼───┼────┼──────┤
│五　│同右日時│台北市政府警察局中山分│　二　│　 六　 │偵查卷第五頁│
│　　│五分許　│局圓山派出所警訊筆錄　│　　　│　　　　│正、反面　　│
├──┼────┼───────────┼───┼────┼──────┤
│六　│　　　　│口卡片影本一張　　　　│　一　│　 一　 │偵查卷第七頁│
├──┼────┼───────────┼───┼────┼──────┤
│七　│　　　　│扣案物品照片二張　　　│　一　│　 九　 │偵查卷第九頁│
├──┼────┼───────────┼───┼────┼──────┤
│八　│同右日下│台灣台北地方法院檢察署│　一　│　 ０　 │偵查卷第十八│
│　　│午十七時│複訊時製作之訊問筆錄　│　　　│　　　　│頁背面　　　│
│    │五十分許│                      │      │        │            │
└──┴────┴───────────┴───┴────┴──────┘
